【裁判字號】    99,抗,609
【裁判日期】    990528
【裁判案由】    聲請具保停止羈押
【裁判全文】
臺灣高等法院刑事裁定                   99年度抗字第609號
抗  告  人
即  被  告  甲○○
上列抗告人因詐欺案件，不服臺灣臺北地方法院中華民國99年4
月22日裁定（99年度聲字第681號），提起抗告，本院裁定如下
：
    主  文
抗告駁回。
    理  由
一、原裁定意旨略以：本案被告所犯詐欺案件，經被告坦認犯行
    ，且經證人即各遭詐騙之當鋪收當人張宏聖、陳政輝、吳財
    源、曾雍軒、唐榮輝、賴德輝、黃力行、陳儒雄、劉新維、
    李振堂、初炳臺、黃素琴、史孝榮、周志綱、黃禮隈分別於
    警詢時及偵查中檢察官訊問時到庭具結證述明確，並經證人
    即同案被告趙恒毅證述屬實，復有扣案之當票、收當物品登
    記簿、存根、證件影本、監視影像照片、指證口卡照片、假
    金塊照片、黃金成色鑑定報告等件及製造假金塊之器具等物
    在卷可佐，足見被告犯罪嫌疑重大，且審諸被告前後為十三
    次詐欺取財犯行，且為提供黃金原料供同案被告趙恒毅製造
    假金塊之人，有事實足認有刑事訴訟法第101條之1第1項第
    7款反覆實施詐欺取財罪之虞等情形，是羈押原因依然存在
    ，是經合議庭評議後，仍認非羈押被告，顯難以確保日後審
    理、執行（判決確定後）之順利進行，仍認有羈押之必要，
    原以被告有刑事訴訟法第101條之1第1項第7款反覆實施詐欺
    取財罪之虞之羈押原因及羈押之必要性既均仍存在，故聲請
    人所提具保停止羈押之聲請，難認有理由等語。
二、抗告意旨略以：抗告人即被告甲○○因所涉犯詐欺案件，遭
    羈押於臺北看守所，然本件僅同案被告趙恒毅具有製造假金
    塊之能力，被告甲○○並無反覆實施與本件相同犯罪行為之
    可能，本案得依比例原則命被告具保、限制住居之措施取代
    羈押處分，已足確保本案審理順利進行，懇請撤銷原裁定，
    改以具保、限制住居云云。
三、按法律規定羈押被告之要件，須基於維持刑事司法權之有效
    行使之重大公益要求，並符合比例原則，方得為之。按法院
    為羈押之裁定時，除係屬為保全被告使刑事訴訟程序得以順
    利進行，或為保全證據，或為擔保嗣後刑之執行程序，尚有
    為防止被告反覆施行同一犯罪，而對被告實施剝奪其人身自
    由之強制處分。而刑事訴訟法第101條之1所定之預防性羈押
    ，係因考慮該條所列各款犯罪，一般而言，對於他人生命、
    身體、財產有重大之侵害，對社會治安破壞甚鉅，而其犯罪
    性質，從實證之經驗而言，犯罪行為人大多有一而再、再而
    三反覆為之傾向，故為避免此種犯罪型態之犯罪行為人，在
    同一社會環境條件下，再次興起犯罪之意念而再為同一之犯
    罪，因此透過拘束其身體自由之方式避免再犯。是法院依該
    條規定決定是否應予羈押時，並不須有積極證據，足認其確
    實準備或預備再為同一之犯罪，而僅須由其犯罪之歷程觀察
    ，其於某種條件下已經多次犯下該條所列之罪行，而上開條
    件，現猶然存在或其前犯罪之外在條件無明顯之改變，足使
    通常有理性之人相信被告再為同種類犯罪之蓋然性甚高，即
    得以認定有反覆實施該條犯罪之虞。至於有無羈押之必要，
    法院自得按照訴訟進行程度，就具體個案情節予以斟酌決定
    ，此有最高法院29年度抗字第57號判例可參。故如就客觀情
    事觀察，法院許可羈押之裁定在目的與手段間之衡量並無明
    顯違反比例原則情形，即無違法或不當可言。
四、經查，本件被告甲○○因詐欺案件，經檢察官以被告涉犯刑
    法第339條第1項詐欺取財罪嫌而提起公訴，原審法院訊問後
    認被告有刑事訴訟法第101條第1項第1款所規定逃亡之事實
    ，及刑事訴訟法第101條之1第1項第7款所規定反覆實施詐欺
    取財罪之虞等情形，而有羈押必要，裁定於99年3月10日起
    羈押在案。本案被告所犯詐欺案件，經被告坦認犯行，且經
    證人即各遭詐騙之當鋪收當人張宏聖、陳政輝、吳財源、曾
    雍軒、唐榮輝、賴德輝、黃力行、陳儒雄、劉新維、李振堂
    、初炳臺、黃素琴、史孝榮、周志綱、黃禮隈分別於警詢時
    及偵查中檢察官訊問時到庭具結證述明確，並經證人即同案
    被告趙恒毅證述屬實，復有扣案之當票、收當物品登記簿、
    存根、證件影本、監視影像照片、指證口卡照片、假金塊照
    片、黃金成色鑑定報告等件及製造假金塊之器具等物在卷可
    佐，並已經原審判處應執行有期徒刑1年6月，顯然被告犯罪
    嫌疑重大。又參諸本件犯罪情節，被告前後13次提供黃金原
    料，與同案被告趙恒毅共同製造假金塊，有反覆多次實施詐
    騙及取款之情形，其犯行具有反覆實行之特徵，故審酌本案
    各情，足認抗告人有反覆實施同一犯罪之虞，復依被告犯罪
    之性質，以量產、製造假金塊騙取被害人財物，嚴重危害社
    會信賴關係及經濟交易秩序，自有羈押之必要。
五、綜上，抗告人前開羈押事由依然存在，不能因具保而使之消
    滅，且無刑事訴訟法第 114條所規定如經具保聲請停止羈押
    不得駁回之情事，聲請人聲請具保停止羈押，自難准許。原
    法院基於相同之認定，駁回具保停止羈押之聲請，經核並無
    違誤，應予維持。從而，被告徒憑己意，執前詞提起抗告，
    指摘原裁定不當，為無理由，應予駁回。
據上論斷，應依刑事訴訟法第412條，裁定如主文。
中    華    民    國    99    年    5     月    28    日
                  刑事第二十三庭審判長法  官  許宗和
                                      法  官  沈君玲
                                      法  官  林海祥
以上正本證明與原本無異。
不得再抗告。
                                      書記官  林淑貞
中    華    民    國    99    年    5     月    31    日

司法院資訊處製作；財團法人民間司法改革基金會備份。
